【裁判字號】    85,台上,2659
【裁判日期】    850530
【裁判案由】    偽造有價證券
【裁判全文】
最高法院刑事判決                              八十五年度台上字第二六五九號
    上訴人  台灣高等法院台中分院檢察署檢察官
    被  告  甲○○
右上訴人因被告偽造有價證券案件，不服台灣高等法院台中分院中華民國八十四年六
月廿一日第二審判決（八十三年度上訴字第三六三○號，起訴案號：台灣台中地方法
院檢察署八十三年度偵緝字第六九號），提起上訴，本院判決如左：
    主  文
原判決撤銷，發回台灣高等法院台中分院。
    理  由
本件原判決以公訴意旨稱：被告甲○○於民國七十九年間某日，偽造號碼七七Ｃ○一
三○五Ｄ面額新臺幣（下同）一百萬元之「中央政府建設公債七十七年度甲種第三期
債票」一張後，於七十九年七月一日持向住於台中市○○路○段五十一巷三十九號之
黃翼讓抵押借款二百萬元，並訂立借貸契約書，黃翼讓再持該債券向黃金平借得六十
萬元，嗣黃金平持以兌領本息款時，經鑑定發現係屬偽造，因認被告有犯刑法第二百
零一條第一、二項之罪嫌。經審理結果，認不能證明被告犯罪，因而撤銷第一審科刑
之判決，改判諭知被告無罪，固非無見。
惟查(一)被告在原審先稱因欠案外人李清典八百萬元，乃簽發黃文昌名義支票八張共八
百萬元，請黃翼讓轉交云云（原審卷第廿一頁）；繼謂「我當時開了六張八百萬的支
票」（同卷第卅一頁反面），已未相符；證人李清典則供證「甲○○直接交給我一張
八百萬元支票」（同卷第七十七頁），並有黃翼讓所呈該八百萬元支票影本可按，原
審卻認定該黃文昌名義面額二百萬元支票，係被告託黃翼讓轉交李清典，並非被告向
黃某借款之憑證，進而採信被告所辯未曾向黃某借款，未以該偽造之公債票為質，自
無偽造可言等語，自與卷證資料不符，而有證據上之理由矛盾。(二)黃翼讓所提借貸契
約書影本（偵緝字第廿四卷第十三頁），其上被告簽名為真正，為其所不否認，由該
契約全文觀之，書寫排列順暢，已難謂係被告在空白紙上簽名後，由黃翼讓事後偽造
。依契約書二所載，被告提供○一三○四、○一三○一、○一三○五、○一三○六等
四張公債票為質；介紹人劉洋秀在調查站供稱，黃翼讓轉向黃秀碧借款七十五萬元、
向黃金平借款六十萬元，以該公債票為質，黃秀碧部分之公債票在伊處代管等語（偵
字第七八六一號卷第十七頁）；偵查中亦謂二張公債票在彼處，一張在黃金平處（同
卷第四十四頁反面）；卷附借據影本亦載明以○一三○一、○一三○四號公債票為質
（同卷第十九頁），則○一三○六號公債票何在﹖各該公債票是否亦屬偽造﹖原審未
傳訊劉洋秀、黃秀碧、黃金平等人質明，並命提出尚未扣案之其他公債票，以查證被
告及黃翼讓何人所供為可採，率予判決被告無罪，自屬證據調查未盡。上訴意旨指摘
原判決不當，非無理由，應認有發回更審之原因。又該公債票如係被告所交付，其是
否知情為偽造﹖是否偽造後再行使，均與其是否成立犯罪攸關，自應詳查，案經發回
，併予指明。
據上論結，應依刑事訴訟法第三百九十七條、第四百零一條，判決如主文。
中      華      民      國    八十五    年      五      月     三十     日
                              最高法院刑事第九庭
                                  審判長法官  謝  家  鶴
                                        法官  羅  一  宇
                                        法官  吳  昭  瑩
                                        法官  花  滿  堂
                                        法官  陳  世  淙
      右正本證明與原本無異
                                              書  記  官
中      華      民      國    八十五    年      六      月      五      日


司法院資訊處製作；財團法人民間司法改革基金會備份。
